臺灣高雄地方法院刑事判決　　　　　　　　　　　　　九十年度易字第三五五五號
　　公　訴　人　臺灣高雄地方法院檢察署檢察官
　　被　　　告　丁○○
　　被　　　告　甲○○
　　被　　　告　乙○○
　　被　　　告　辛○○
　　被　　　告　庚○○
右列被告等因傷害案件，經檢察官提起公訴（九十年度偵字第一五九○九號），及移
送併辦（九十年度偵字第一六六一一號），本院判決如左：
    主  文
丁○○、甲○○、乙○○、辛○○、庚○○共同傷害人之身體，丁○○累犯，處拘役
伍拾日，甲○○、乙○○、辛○○、庚○○各處拘役肆拾日，如易科罰金，均以參佰
元折算壹日。
    事  實
一、丁○○曾於民國八十三年間因違反麻醉藥品管理條例案件，經臺灣臺中地方法院
    判決處有期徒刑四月確定，並於八十五年六月二十五日易科罰金執行完畢，詎仍
    不知悔改，因甲○○不滿戊○○經常對其漫罵及吐口水，遂於八十九年十二月四
    日上午十一時許，甲○○竟與丁○○、乙○○、辛○○、庚○○共同基於傷害之
    犯意聯絡，在高雄市旗津區上竹巷一五○之一號戊○○住處，分持戊○○所有置
    放屋前之木椅及木棍毆打戊○○及上前勸阻之戊○○母親己○○○，致戊○○受
    有後枕部裂傷併腦震盪、右側頭皮下血腫、左手肘瘀腫、背部多處擦傷之傷害，
    己○○○則受有頭頂部浮腫二×二公分、左上肢擦傷四×三公分及撕裂傷二‧五
    公分、巨大瘀血三處各為七‧五×四‧五公分、五×三公分、十×四公分、右上
    肢撕裂傷七公分、擦傷一×一公分、瘀血傷三處各為八×四公分、十×四公分、
    五×二公分之傷害。
二、案經戊○○、己○○○告訴暨訴由高雄市政府警察局鼓山分局移送臺灣高雄地方
    法檢察署檢察官偵查起訴及移送併案審理。
    理  由
一、訊據被告甲○○、辛○○固坦承因不滿告訴人戊○○對被告甲○○漫罵及吐口水
    ，而於前揭時、地分持木椅及木棍傷害戊○○之事實，惟均矢口否認有何傷害告
    訴人己○○○之犯行，均辯稱：係告訴人戊○○先毆打伊，伊才出手毆打告訴人
    戊○○的，但均未毆打告訴人己○○○，己○○○可能是自傷云云。而訊據被告
    丁○○、乙○○及庚○○則均否認有何傷害告訴人戊○○、己○○○之犯行，均
    辯稱：只有在現場，但未出手毆打告訴人戊○○及己○○○，己○○○可能是自
    傷云云。然查，右揭事實，迭據告訴人戊○○及己○○○分別於警訊、偵查中及
    本院調查、審理時指述綦詳，並據證人蔡進上於本院調查時到庭證稱：十一時許
    伊在現場有聽到告訴人戊○○與被告辛○○在爭吵，被告辛○○就喊說要打人，
    就有四、五個人圍過去，在場的被告甲○○、乙○○、庚○○、辛○○都有跟著
    拿木條打告訴人戊○○及己○○○等語屬實（見本院九十年十一月二十三日訊問
    筆錄），且告訴人戊○○及己○○○二人各受有前開之傷害，亦有邱綜合醫院八
    十九年十二月五日（傷診）第○○四二三八號及八十九年十二月八日（傷診）第
    ○○四二四九號驗傷診斷書各一紙附卷可稽，而觀諸該二紙驗傷診斷書上所載告
    訴人二人所受之傷害，核與告訴人等所述傷害之情節相符，再參以告訴人己○○○已高齡七十四歲，且從其所受之傷勢在於頭頂浮腫、左右手臂多處撕裂傷及瘀
    血以觀，衡情告訴人己○○○理應無自我傷害而誣攀被告等之可能，另證人即現
    場處理之警員丙○○於本院審理時亦到庭證稱：到達現場時只剩下告訴人母子在
    現場，被告都跑了，女的倒在屋子內，男的坐在門口，女的身上有傷，現場有發
    現木塊及木頭椅子，已交給承辦人員等語明確（見本院九十一年六月二十八日審
    判筆錄），是告訴人所受之前開傷勢，顯非自傷無訛。又按互毆必以一方初無傷
    人之行為，為排除對方不法侵害而加以還擊，始得以正當防衛論，凡侵害業已過
    去，或出於報復之行為，均不得主張正當防衛權，是縱認告訴人戊○○確有如被
    告甲○○、辛○○所述先出手毆打被告甲○○、辛○○之行為，惟參諸前開告訴
    人戊○○所受之傷害，被告甲○○、辛○○顯非出於防衛之意思，綜觀前述說明
    ，被告甲○○、辛○○並非基於正當防衛之意思而為其等之行為，均不得阻卻違
    法。綜上所述，被告甲○○、辛○○既均坦承有出手毆打告訴人戊○○，而被告
    丁○○、乙○○及庚○○亦供承案發時在現場，且證人蔡進上亦證稱被告等五人
    確有出手毆打告訴人戊○○及己○○○，復有打斷之木椅一張扣案足資佐證等情
    觀之，顯見被告等確有因不滿告訴人戊○○經常對被告甲○○漫罵及吐口水進而
    共同傷害告訴人戊○○及己○○○之事實，至為灼然，是被告等五人前開所辯，
    核均屬卸責之詞，不足採信，本件事證明確，被告五人之犯行均堪以認定。
二、核被告丁○○、甲○○、乙○○、辛○○及庚○○所為，均係犯刑法第二百七十
    七條第一項之傷害罪。被告五人就上開犯行，有犯意之聯絡及行為之分擔，均為
    共同正犯。另被告丁○○曾於八十三年間因違反麻醉藥品管理條例案件，經臺灣
    臺中地方法院判決處有期徒刑四月確定，並於八十五年六月二十五日易科罰金執
    行完畢，有臺灣高等法院被告全國前案紀錄表及臺灣高雄地方法院檢察署刑案資
    料查註紀錄表各一份在卷可按，其於受有期徒刑執行完畢後，五年以內再犯有期
    徒刑以上之本罪，為累犯，應依刑法第四十七條之規定，加重其刑。移送併辦部
    分因與本件起訴部分為單純一罪，有實質上一罪關係，為起訴效力所及，本院自
    應併予審理，併此敘明。爰審酌被告等與告訴人戊○○僅因細故，率而糾眾傷害
    告訴人二人，對於社會秩序有不良之影響，且犯後否認犯行，不知悔悟，惟念被
    告乙○○、辛○○及庚○○均未有任何前科紀錄，此有臺灣高雄地方法院檢察署
    刑案資料查註紀錄表及臺灣高等法院被告全國前案紀錄表在卷可參，其等素行尚
    佳，且被告甲○○及辛○○因而亦受有傷害，及告訴人二人所受之傷害等一切情
    狀，分別量處如主文所示之刑，並均諭知易科罰金之折算標準，以資懲儆。又刑
    法第四十一條業已於九十年一月十日修正公布，並於同年月十二日生效，修正後
    刑法第四十一條第一項規定：「犯最重本刑為五年以下有期徒刑以下之刑之罪，
    而受六個月以下有期徒刑或拘役之宣告，因身體、教育、職業、家庭之關係或其
    他正當事由，執行顯有困難者，得以一元以上三元以下折算一日，易科罰金。但
    確因不執行所宣告之刑，難收矯正之效，或難以維持法秩序者，不在此限。」本
    件被告等所犯傷害罪，最重本刑為三年以下有期徒刑，在上開條文修正前即屬得
    易科罰金之案件，不因該條文之修正而影響被告得易科罰金之權益及折算標準，
    自無新舊法比較之必要，附此敘明。至供本件犯罪所用之木椅及木棍，係告訴人
    戊○○所有，非被告等所有之物，業據告訴人戊○○於偵查中供明在卷（見偵查
    卷第三十一頁），亦均非違禁物，故均不另為沒收之宣告。
據上論斷，應依刑事訴訟法第二百九十九條第一項前段，刑法第二十八條、第二百七
十七條第一項、第四十七條、第四十一條第一項，罰金罰鍰提高標準條例第一條前段
、第二條，判決如主文。
中      華      民      國    九十一    年      七      月     十二     日
                                    臺灣高雄地方法院刑事第一庭
                                        法  官   陳玉聰
右正本證明與原本無異。
如不服本判決，應於判決送達後十日內，向本院提出上訴狀。
                                       書記官    鄭淑臻
中    華  民    國    九十一    年      七      月         十六       日
附錄本判決論罪科刑法條全文：
刑法第二百七十七條第一項
傷害人之身體或健康者，處三年以下有期徒刑、拘役或一千元以下罰金。
